【裁判字號】    99,訴,611
【裁判日期】    990429
【裁判案由】    偽證
【裁判全文】
臺灣板橋地方法院刑事判決               99年度訴字第611號
公  訴  人  臺灣板橋地方法院檢察署檢察官
被      告  甲○
上列被告因偽證案件，經檢察官提起公訴（99年度偵字第2394號
），被告於準備程序中就被訴事實為有罪之陳述，經本院合議庭
裁定改以簡式審判程序審理，判決如下：
    主  文
甲○犯偽證罪，處有期徒刑捌月。
    事  實
一、甲○明知乙○○未於民國95年4 月14日12時49分許，率眾持
    槍至臺北縣林口鄉○○路250 號「麥當勞速食店」內，竟基
    於偽證之犯意，在臺灣板橋地方法院檢察署承辦96年度偵字
    第1431、1777、2431、14430 號乙○○涉嫌違反槍砲彈藥刀
    械管制條例等案件中，於96年2 月7 日開庭審理時，於案情
    有重要關係之事項，以證人之身分虛偽證述稱：乙○○有在
    場，乙○○衝進來手裡拿著一把槍，其他4 人也都有拿著槍
    ，乙○○並用台語說「都不要說了，通通帶走」，當時乙○
    ○還用槍托打伊的頭云云，並於供後具結。嗣上開案件，經
    臺灣板橋地方法院檢察署檢察官提起公訴，甲○復於臺灣板
    橋地方法院以96年度訴字第2367號審理上開案件，承前偽證
    之單一犯意，接續於97年3 月5 日開庭審理時，供前具結，
    就案情有重要關係之事項，以證人之身分虛偽證述稱：伊確
    定乙○○有衝進來，且乙○○有拿槍，因為伊跟乙○○談了
    很多次，伊可以認出來云云。嗣甲○於98年10月30日，在有
    偵查犯罪職權之司法機關發覺其犯罪前，即主動具狀向檢察
    官表示承認其上開證述內容均屬虛偽不實，而查悉上情。
二、案經甲○於犯罪未發覺前向臺灣板橋地方法院檢察署檢察官
    自首後偵查起訴。
    理  由
一、本案被告甲○所犯為死刑、無期徒刑或最輕本刑為3 年以上
    有期徒刑以外之罪，其於準備程序中就被訴事實為有罪之陳
    述，經法官告知簡式審判程序之旨，並聽取公訴人及被告之
    意見後，依刑事訴訟法第273 條之1 第1 項規定，裁定由受
    命法官獨任進行簡式審判程序，合先敘明。
二、上揭犯罪事實，業經被告甲○於偵訊及本院審理中坦承不諱
    ，並有96年2 月7 日偵查時訊問筆錄、證人結文及本院96年
    度訴字第2367號案件97年3 月5 日審判筆錄、證人結文在卷
    可稽（見96年度偵字第1777號卷第216-220 頁及本院96年度
    訴字第2367號卷第61-69 、78頁）。足認被告之自白與事實
    相符，堪以採信，本案事證明確，被告偵查中及本院審理時
    為偽證之犯行，堪以認定。
三、按上訴人所為應成立偽證罪，該罪為侵害國家法益之犯罪，
    其罪數應以訴訟之件數為準，上訴人雖先後二度偽證，然僅
    一件訴訟，應論以單純一罪，無連續犯罪之可言，最高法院
    72年台上字第3311號著有判例可資參照。查被告甲○明知乙
    ○○未於95年4 月14日12時49分許，率眾持槍至臺北縣林口
    鄉○○路250 號「麥當勞速食店」內，復進而對其射擊，竟
    仍於檢察官偵查時及法院審理時為證人，虛偽陳稱乙○○為
    犯嫌之證述內容，已足影響偵查及審判之結果，係對於案情
    為重要關係之事項無疑，是核被告甲○所為，係犯刑法第
    168 條之偽證罪，其先後於偵查及法院審理時所為二次之虛
    偽證述，係侵害一國家法益，僅為一訴訟案件接續所為，應
    論以單純一罪，是起訴意旨認應分論併罰，尚有未洽。又按
    偽證之自白，衹須於所虛偽陳述之案件裁判確定前為之，即
    得依刑法第172 條規定，減輕或免除其刑，至其自白之動機
    如何，法律上並無若何限制，並不以其自白之動機非出於正
    當為由，即認不得享受減免其刑之利益；再自白之時點僅須
    其所偽證之案件裁判確定前，即可適用刑法第172 條規定，
    是倘在該偽證之案件尚未確定前已自白其犯罪，自應依法減
    免其刑，最高法院26年上字第1886號判例意旨、80年度台上
    字第3677號判決意旨參照。查被告於所虛偽陳述之案件，已
    於該案件上訴至最高法院繫屬時自白犯罪，有乙○○之臺灣
    高等法院被告前案紀錄表、臺灣高等法院98年7 月7 日院通
    刑忠97上訴3943字第0980006997號函在卷可稽（見本院卷第
    10頁、臺灣高等法院97年度上訴字第3943號卷第371 、372
    頁），應依刑法第172 條規定，減輕其刑。再查被告於98年
    10月30日在有偵查犯罪職權之司法機關發覺其犯罪前，即承
    認偽證犯行，並自願接受裁判，堪認被告係對於未發覺之罪
    自首而受裁判，併依刑法第62條前段之規定減輕其刑，並依
    法遞減之。爰審酌被告於檢察官偵查中及法院審理時均為虛
    偽之證述，嚴重影響司法威信，且其間歷經偵查及2 次審級
    審理後，始自白犯行，造成司法資源之浪費及程序之延滯，
    並兼衡其素行、智識程度、犯罪之動機、手段及犯後尚能坦
    承犯行等一切情狀，量處如主文所示之刑，以資懲儆。
據上論斷，應依刑事訴訟法第299 條第1 項前段、第273 條之1
第1 項，刑法第168 條、第172 條、第62條前段，判決如主文。
本案經檢察官陳豐年到庭執行職務。
中    華    民    國    99    年    4     月    29    日
                  刑事第十一庭  法  官  陳海寧
以上正本證明與原本無異。
如不服本判決，應於判決送達後10日內敘明上訴理由，向本院提
出上訴狀 (應附繕本) ，上訴於臺灣高等法院。其未敘述上訴理
由者，應於上訴期間屆滿後20日內向本院補提理由書「切勿逕送
上級法院」。
                                書記官  馮得弟
中    華    民    國    99    年    5     月    6     日
附錄本案論罪科刑法條全文：
刑法第168 條（偽證罪）
於執行審判職務之公署審判時或於檢察官偵查時，證人、鑑定人
、通譯於案情有重要關係之事項，供前或供後具結，而為虛偽陳
述者，處7 年以下有期徒刑。

司法院資訊處製作；財團法人民間司法改革基金會備份。
